# 油气资产的弃置义务与一般固定资产弃置义务究竟有何区别？

提问人：nikan 时间：2013-09-22 16:53:45
关注到《企业会计准则解释第 6 号（征求意见稿）》关于对固定资产弃置义务的规定，油气资产的弃置义务，应当按照《企业会计准则第 27 号——石油天然气开采》的规定处理。翻了一下准则指南，也是如此规定的。 由于没有接触过石油天然气开采行业，不知道油气资产的弃置义务与一般固定资产的弃置义务究竟存在什么区别，为何准则要单独对油气资产的弃置义务进行单独规定？ 我个人理解，关于弃置义务均适用或有事项准则，油气资产和一般固定资产对弃置义务的核算不应该存在差别。 欢迎大家发表意见，特别是熟悉石油天然气行业的网友。

回答人：chenyiwei
个人赞同您的观点。在IFRS下，IFRS 6第 11 段也是规定“In accordance with IAS 37 Provisions, Contingent Liabilities and Contingent Assets an entity recognises any obligations for removal and restoration that are incurred during a particular period as a consequence of having undertaken the exploration for and evaluation of mineral resources.”，即相关弃置义务遵循的准则也是IAS 37，个人估计可能与中国准则和IFRS下采掘业会计准则体系设置的差异有关，因为CAS 27是涵盖了勘探和开采的全过程的。但即使是CAS 27，其第二十三条对弃置义务的处理也是引用了或有事项准则，仅在应用指南中进一步规定“在确认井及相关设施成本时，弃置义务应当以矿区为基础进行预计，主要涉及井及相关设施的弃置、拆移、填埋、清理和恢复生态环境等所发生的支出”，但这一表述与弃置费用的基本处理原则也并不矛盾。

提问人：liubin988513 时间：2013-09-22 20:12:23
根据《企业会计准则第 4 号——固定资产》应用指南的规定，弃置费用通常是指根据企业承担的环境保护和生态恢复等义务所确定的支出，是企业在购置固定资产时或者在特定期间内出于生产存货以外的其他目的而使用有关固定资产时所产生的拆卸、搬运和场地清理义务等支出。企业应当按照《企业会计准则第 13 号——或有事项》的规定，按照现值计算确定应计入固定资产成本的金额和相应的预计负债。油气资产的弃置费用，应当按照《企业会计准则第 27 号——石油天然气开采》的规定处理。
ias37：19 It is only those obligations arising from past events existing independently of an entity’s future actions (ie the future conduct of its business) that are recognised as provisions. Examples of such obligations are penalties or clean-up costs for unlawful environmental damage, both of which would lead to an outflow of resources embodying economic benefits in settlement regardless of the future actions of the entity. Similarly, an entity recognises a provision for the decommissioning costs of an oil installation or a nuclear power station to the extent that the entity is obliged to rectify damage already caused. In contrast, because of commercial pressures or legal requirements, an entity may intend or need to carry out expenditure to operate in a particular way in the future (for example, by fitting smoke filters in a certain type of factory). Because the entity can avoid the future expenditure by its future actions, for example by changing its method of operation, it has no present obligation for that future expenditure and no provision is recognised.
是不是石油气生产是生产存货产生的现时义务，与一般固定资产系购置时点就产生与未来存货生产无关区别所致？？？

回答人：chenyiwei
不一定。你看看《International GAAP》中关于extractive industry这一章的4.8节。

提问人：nikan 时间：2013-09-22 20:44:55
IAS37附录三的例 3 举了油气资产弃置费用的例子。在这个例子里面，弃置费用也是区分不同情况处理的：90%的最终费用与移架和恢复因建钻井而引起的损坏有关，计入油气资产初始成本；10%的费用因采油而发生，则在开采石油时予以确认。 所以，我理解，油气资产的弃置费用与一般固定资产弃置费用的处理应该是一致的。解释 6 号征求意见稿将油气资产排除在其所确立的原则之外，并不合适。

回答人：chenyiwei
我理解这可能与早期准则制定时的一种理解有关，即当时可能认为弃置费用都是要计入固定资产价值的，而没有注意到IAS 16和IAS 37 对此有所区分。所以解释 6 号征求意见稿对此问题作出明确，可能有澄清以往理解中问题的考虑。但是可能在修订中忽略了石油天然气行业的这个原有的特殊规定，导致出现内在不一致。 好在目前还在征求意见阶段，可以把这个问题作为反馈意见之一提出。